【裁判字號】    92,易,474
【裁判日期】    920616
【裁判案由】    贓物
【裁判全文】
臺灣板橋地方法院刑事判決                          九十二年度易字第四七四號
    公  訴  人  臺灣板橋地方法院檢察署檢察官
    被      告  甲○○
右列被告因贓物案件，經檢察官提起公訴（九十一年度偵字第二三二○五號），本院
判決如左：
    主  文
甲○○故買贓物，累犯，處有期徒刑肆月，如易科罰金，以參佰元折算壹日。
    事  實
一、甲○○前曾於民國八十六年間因違反槍砲彈藥管制條例案件，經台灣宜蘭地方法
    院判處有期徒刑三月確定，嗣於八十六年四月二十九日易科罰金執行完畢，仍不
    知悔改，對於其年籍、姓名不詳之友人所持有之車牌號碼為ＧＩＮ─七０五號重
    型機車一輛（為乙○○所有，於九十年六月七日上午八時三十分許，在台北縣板
    橋市○○路○段七十七巷九弄十二號前所失竊）係贓物有所認識，竟仍於九十年
    七月十四日，在台北縣三峽鎮○○路一０七巷附近，以新台幣（下同）一萬元之
    代價，向該友人購買之，供己日常騎用。嗣於九十年七月二十二日上午八時五十
    分許，在台北縣三峽鎮○○路一０七巷底查獲，並扣得上開重型機車一輛及鑰匙
    一支。
二、案經台北縣政府警察局三峽分局報請臺灣板橋地方法院檢察署檢察官偵查起訴。
    理  由
一、訊據被告甲○○固不否認有購買上開機車及騎乘上開機車為警查獲之情，惟矢口
    否認涉有故買贓物犯行，辯稱：上開機車乃其乾妹潘金蘭之夫魏金生介紹伊向潘
    建智買受，總價一萬元，先交給他三千元，他就將上開機車及鑰匙交給伊，他們
    三人係以前一起工作而認識，伊從事家具加工，需要僱用工人，有時工人要用車
    比較方便，所以買車，潘建智說車子是他的，但沒有看到行照，不敢確定，他說
    行照沒有帶在身上，要一星期後才給我，伊是在等他們的地方為警查獲，那天是
    星期日，沒有約時間，他們會在被查獲地方等伊，但警察就把伊帶到警察局，沒
    有繼續等，伊要求警察回去等，但警察拒絕，他們三人連電話都沒有，所以找不
    到人，後來處理兒子車禍之事情，所以沒有時間找云云。經查，
    (1)上開車牌號碼為ＧＩＮ─七０五號重型機車，係被害人乙○○所有，於九十年
      六月七日上午八時三十分許，在台北縣板橋市○○路○段七十七巷九弄十二號
      前被竊之事實，已據被害人乙○○指陳歷歷（見九十年度偵字第一二二七八號
      偵查卷第七頁），並有車輛車牌失竊作業查詢報表及臺北縣政府警察局贓物認
      領保管單附卷可稽，足徵被告購得之上開機車，乃屬贓物無疑。
    (2)被告供認購買上開機車總價一萬元，先給付三千元價金而收受上開機車，嗣約
      定一星期後拿到行車執照後再交付尾款等情，惟衡諸常情，一般人購買汽車，
      為擔保來源之正當性，必檢視行車執照或其他車籍資料或車輛其他動態資料等
      之動作。查被告於本院審理時供陳：於七十八、九年認識潘金蘭、魏金生、潘
      建智三人，因為潘金蘭年紀比伊小，所以稱她為乾妹妹，後來他們沒有做就離
      開，九十年三、四月間，伊在三峽工作，他們來找伊，他們說在跑大卡車，他
      們的大卡車都停在恩主公醫院後面，伊去恩主公醫院後面時有見過上開機車等
      情，是依被告所述被告與前開三人有一定之認識、交情及當時前開三人應在三
      峽附近出入，何以前開三人無法立即或翌日交付行車執照？且被告自為警查獲
      、竊盜案件審理期間至本件辯論終結前，均無法提出前開三人真實姓名年籍資
      料或聯絡電話地址等，另據證人丁○○於本院訊問時證稱：「（問：與被告何
      關係）八十九、九十年是國瑞家具的同事。（問：九十年六、七月時是否還是
      同事）是。（問：被告當時上、下班交通工具）他都是騎摩托車。（問：是否
      曾見過被告的朋友魏金生、潘建智、潘金蘭來找過被告）他有很多朋友來找他
      ，男的女的都有，但我不知道他們叫什麼名字。（問：九十年六、七月時，你
      是否記得被告有買一輛機車）我記得他有換車，我有問他，他說是他買的，是
      一台中古車。（問：他有無說向何人買的）他只說跟朋友買，沒有說是花多少
      錢買的。（問：你是否知悉他換車原因）他之前的車子壞掉。（問：被告在家
      具行做何工作）技師。（問：被告有無請工人）有，因為是論件記酬，因為一
      個人會做不來。」等語（見本院九十二年五月一日訊問筆錄），是證人丁○○
      之證詞亦無法證明前開三人之真實性而為被告有利之認定，是被告辯稱係向潘
      建智購買上開機車云云，顯屬可疑，被告應係向某不詳之人購買上開機車，被
      告所辯顯係迴護某不詳姓名之人及狡飾卸責。
    (3)另據證人即台北縣政府三峽分局三峽派出所警員丙○○於本院訊問時證稱：「
      （問：本案是否是你所查獲的）是。（問：查獲時，被告有無說車子是向何人
      買的）他說車子是他妹婿的，我們問他他妹婿住何處，他說不知道，但他說在
      鶯歌，但他不知道怎麼去，也沒有地址及電話，因為他沒有告訴我們地址及電
      話，我們無從找起。他講的時間是下午五、六點時，但辦案時間已經超過，他
      是說他們約在板新水廠附近，而且他也沒有講年籍資料，我們無法查證，所以
      查獲地方離板新水廠還有一、二公里。（問：查獲時，被告有無要逃跑的意思
      ）我們當時剛好在路口碰到他，他沒有載安全帽，我們車子就在他前面，他無
      法跑，因為他沒有載安全帽，我們才把他攔下來，他說車子是他妹婿的，我們
      一查就查出車子是贓車，問他是跟何人買的，他也不清楚，買車子要過戶及證
      件，一般人都知道，被告提出來的證人資料，都找不到。」等語（見本院九十
      二年五月一日訊問筆錄），而被告於偵查中供述：當天約定早上十點多拿行照
      ，到三峽鎮○○路一○七巷底拿等語（見九十年度偵字第一二二七八號偵查卷
      第十八頁背面）、於本院審理其竊盜案件時供稱：因為價錢便宜，自己原來機
      車之大牌被扣在宜蘭監理站，要去領回很麻煩」等語（見本院九十年度易字第
      三四七七號案卷第三十三頁），是被告對於拿行車執照之時間、地點及購買機
      車之目的先後陳述不一，且若當時前開三人在查獲地點，查緝警員應無置之不
      理之可能，足認被告辯稱查獲當時係與潘建智等人約定拿取行車執照云云，有
      重大瑕疵而不足採信。
    (4)又據被告於本院審理其竊盜案件時供稱：因為價錢便宜，自己原來機車之大牌
      被扣在宜蘭監理站，要去領回很麻煩，伊交保後於八月十五日又去買一台中古
      機車，花三萬元」等語（見本院九十年度易字第三四七七號案卷第三十三頁）
      、於台灣高等法院審理九十一年度上易字第二三八二號竊盜案件時供認：是貪
      小便宜才去買，上開機車當時價值約三萬多元，伊以一萬元購買等語（見該案
      卷第四十四頁），核與被害人乙○○陳稱上開機車當時價值三萬元等語相符，
      是被告於購買上開機車時即知係以低於市價之價格購入，被告主觀上既係出於
      貪小便宜之省錢意圖，客觀上又以低價之價格購入，對於上開機車之來源又未
      查證，衡諸社會上一般交易常情，被告對上開機車來源可疑，應有所認知，其
      竟任意購買來源不明之物，而辯以不知為贓物云云，殊難憑信。據上，被告所
      辯，要係飾卸，核無足採。是本案事證明確，被告犯行，足以認定。
二、核被告甲○○所為，係犯刑法第三百四十九條第二項之故買贓物罪。又被告前曾
    八十六年間因違反槍砲彈藥管制條例案件，經台灣宜蘭地方法院判處有期徒刑三
    月確定，嗣於八十六年四月二十九日易科罰金執行完畢，有臺灣高等法院被告全
    國前案紀錄表在卷可按，被告前受有期徒刑執行完畢，於五年以內再犯本件有期
    徒刑以上之罪，為累犯，應依刑法第四十七條規定，加重其刑。爰審酌被告購買
    贓物，漠視他人財產權益，助長贓物之流通，增加查緝犯罪之困難，應予非難，
    兼衡其犯罪動機、目的、所購贓物價值，及犯罪後未見悔意，態度難謂良好等一
    切情狀，量處如主文所示之刑，並諭知易科罰金之折算標準，資為懲儆。被告為
    警查獲時，尚有機車鑰匙一支扣案，惟被告否認原為其所有，乃其購車時所一併
    取得，非違禁物，且究屬何人所有不明，是未予宣告沒收，附此敘明。
據上論斷，應依刑事訴訟法第二百九十九條第一項前段，刑法第三百四十九條第二項
、第四十七條、第四十一條第一項前段，罰金罰鍰提高標準條例第一條前段、第二條
，判決如主文。
本案經檢察官徐名駒到庭執行職務。
中      華      民      國    九十二    年      六      月     十六     日
                              臺灣板橋地方法院刑事第四庭
                                      法  官  陳  明  珠
右正本證明與原本無異
如不服本判決應於送達後十日內向本院提出上訴狀
                                      書記官  陳  慧  儷
中      華      民      國      九十二      年      六      月    廿三  日
附錄本案論罪科刑法條全文：
刑法第三百四十九條第二項：搬運、寄藏、故買贓物或為牙保者，處五年以下有期徒
                          刑、拘役或科或併科一千元以下罰金。


司法院資訊處製作；財團法人民間司法改革基金會備份。
